臺灣高等法院刑事判決　　　　　　　　96年度上訴字第2938號
上　訴　人　臺灣桃園地方法院檢察署檢察官
被　　　告　甲○○
上列上訴人因被告毒品危害防制條例案件，不服臺灣桃園地方法
院，96年度訴字第168號，中華民國96年5月17日第一審協商程序
判決（起訴案號：臺灣桃園地方法院檢察署96年度毒偵字第134
號），提起上訴，本院判決如下：
    主  文
上訴駁回。
    理  由
一、程序事項：查本案原判決判決被告有罪之部分計有施用第一
    級毒品（海洛因）罪及施用第二級毒品（安非他命）罪二部
    分。檢察官上訴意旨略以被告另於民國96年4月1日晚上7時
    、8時許亦有施用第1級毒品海洛因之犯行，應與原審認定被
    告施用第一級毒品犯行成立集合犯一罪，因而就被告施用第
    1級毒品罪部分，依刑事訴訟法第455條之10第1項但書、第
    344條第1項、第366條提起上訴。檢察官上訴書未隻字片語
    提及原判決另一部分即被告施用第2級毒品罪部分，是本件
    應認檢察官僅針對原判決關於被告施用第一級毒品罪部分提
    起上訴，合先敘明。
二、按法院依刑事訴訟法第455條之4第2項所為協商程序之判決
    ，非有同條第1項第1款、第2款、第4款、第6款、第7款所定
    情形之一，或協商判決違反同條第2項之規定情形，不得上
    訴，同法第455條之10第1項定有明文。
三、檢察官上訴意旨雖以被告又於96年4月1日晚上7時、8時許在
    桃園縣平鎮市○○路208巷3號2樓友人住處，施用第1級毒品
    海洛因1次，認與原判決被告施用第1級毒品罪部分係集合犯
    ，有實質上一罪之關係，指摘原判決不當云云。惟所謂集合
    犯，乃在法定構成要件上本即預定有複數之同種行為反覆實
    施之犯罪而言，故性質上屬實質上一罪。惟查施用毒品之法
    定構成要件，並不當然含為同種行為反覆實施之要件有間；
    次以被告此部分之施用第一級毒品海洛因犯行，其時間與原
    判決所認定被告95年12月7日施用第一級毒品海洛因之時間
    ，相距長達近4個月，難認被告於95年12月7日晚上6時許施
    用第一級毒品海洛因時，主觀上即有將於96年4月1日晚上7
    時、8時許續行施用第一級毒品海洛因之概括犯意。何況集
    合犯為實質上一罪，與刑事訴訟法第455條之10第1項規定有
    同法第455條之4第1項第6款「有其他較重之裁判上一罪之犯
    罪事實，而得提起上訴之要件，亦不相符。益見被告此部分
    施用第一級毒品海洛因犯行與原判決所認定之施用第一級毒
    品海洛因犯行，有何無事實上或裁判上一罪之關係。本件原
    審協商判決既無刑事訴訟法第455條之10第1項所定之情形之
    一，即屬不得上訴。惟檢察官竟提起上訴，其上訴於法即有
    不合，應予駁回。爰不經言詞辯論為之。
四、另臺灣桃園地方法院檢察署96年度毒偵字第2675號併案意旨
    另以被告於96年5月4日下午5、6時，在桃園縣平鎮市○○路
    208巷3號居處，分別施用第一級毒品海洛因及第二級毒品安
    非他命，嗣於96年5月5日下午3時25分許，在上址為警查獲
    ，被告所涉施用第一級、第二級毒品罪嫌與本件被告犯行具
    有集合犯之實質一罪關係云云。惟如前述，依施用毒品之法
    定構成要件以觀，施用毒品之行為性質上並不當然具同種行
    為反覆實施之性質，其與學理上之集合犯要件，尚屬有間；
    況該部分犯行與本件原審判決之犯行，不僅時間相距達5月
    之久，且均在刑法第56條於95年7月1日刪除之後，於法亦難
    認被告係基於同一概括之施用毒品之犯意，而於本件判決所
    認定之施用毒品犯行時即預見並反覆實施之，該部分自無集
    合犯事實上或裁判上一罪之適用，非起訴效力及，本院自不
    得逕予審究，應退由檢察官另行依法處理，併此敘明。
據上論斷，應依刑事訴訟法第455條之11第1項、第367條前段、
第372條，判決如主文。
中　　華　　民　　國　　96　　年　　7 　　月　　26　　日
                  刑事第二庭審判長法  官  呂丹玉
　　                              法  官  林恆吉
                          　　　　法　官  林銓正
以上正本證明與原本無異。
不得上訴。
　                                書記官  陳玲憶
中　　華　　民　　國　　96　　年　　7 　　月　　27　　日
